臺灣屏東地方法院民事判決　　　　　　 110年度簡上字第25號
上　訴　人
即　原　告　許吉源　
被 上訴 人
即　被　告　林勝男　

上列當事人間請求損害賠償事件，上訴人對於民國109 年11月30
日本院潮州簡易庭109 年度潮簡字第428 號第一審判決提起上訴
，本院於110 年10月27日言詞辯論終結，判決如下：
    主      文
一、原判決關於駁回上訴人後開第二項之訴部分之裁判廢棄。
二、上開廢棄部分，被上訴人應再給付上訴人新臺幣14,390元，
    及自民國109 年6 月5 日起至清償日止，按週年利率百分之
    5計算之利息。
三、其餘上訴駁回。
四、第二審訴訟費用由被上訴人負擔百分之9 ，餘由上訴人負擔
    。
    事實及理由
一、上訴人於原審起訴主張：被上訴人飼養高山犬1 隻，因其於
    民國108 年8 月4 日5 時許，將未戴上口罩、繫上狗鏈或為
    其他適當防護措施之系爭高山犬交由訴外人張珮錦帶領外出
    ，於同日6 時許，張珮錦與高山犬至屏東縣○○鄉○○路00
    號對面之土地公廟運動時，系爭高山犬突然上前撲咬亦在該
    處運動之上訴人，致上訴人受有左臀狗咬傷擦傷傷口，約 5
    ×1 公分之傷害（下稱系爭傷害）。爰依侵權行為法律關係
    請求被上訴人賠償醫藥費新臺幣（下同）3,912 元（診療費
    312 元及藥費3,600 元）、工作收入損失45,000元及精神慰
    撫金180,000 元。並於原審聲明：⑴被上訴人應給付上訴人
    228,912 元，及自起訴狀繕本送達翌日起至清償日止，按週
    年利率百分之5 計算之利息。⑵前項判決請准供擔保宣告假
    執行。
二、被上訴人於原審則以：伊沒有綁系爭高山犬是伊的疏失，伊
    沒有綁高山犬是因為牠要下海去玩，上訴人的狗也沒有綁，
    上訴人拿石頭丟伊的高山犬，且上訴人會逗弄伊的高山犬，
    伊的高山犬對上訴人有戒心，所以都會對上訴人叫，造成伊
    很大的困擾，對於上訴人請求之醫療費用沒有意見，其他請
    法院依法判決等語置辯。並於原審聲明：上訴人之訴駁回。
三、原審為上訴人一部勝訴、一部敗訴之判決，判命被上訴人應
    給付上訴人4,912 元，及自109 年6 月5 日起至清償日止，
    按週年利率百分之5 計算之利息，並駁回上訴人其餘之請求
    。上訴人不服，就其敗訴部分提起部分上訴（至於被上訴人
    就其敗訴部分，及上訴人精神慰撫金80,000元敗訴部分，均
    未聲明不服，而告確定。）上訴人於本院除援用於原審之陳
    述外，另以：
㈠、伊因系爭傷害導致1 個月無法工作，被上訴人的高山犬屬大
    型犬，上訴人遭咬傷後，左臀部傷口周圍亦有嚴重挫傷，臀
    部受傷復原前會因疼痛難忍而坐立難安，此乃為一般社會大
    眾所知悉，則上訴人於傷口復原前，因為狗咬傷之傷口屬高
    汙染傷口，需注意再遭感染，亦必需再定期門診注意傷口變
    化，以防傷口有併發膿瘍產生或嚴重之感染，故須休養多時
    ，勢必影響正常工作無疑，伊受有工作損失乃屬必然，毋庸
    再為舉證。雖枋寮醫療社團法人枋寮醫院診斷證明書上未記
    載宜休養日數，然上開情形既為本院所明知，其賠償金額應
    得由本院逕依民事訴訟法第222 條規定為適法之判斷，並應
    由本院依職權函詢專業醫療機構關於遭犬隻咬傷左臀部之情
    形，宜休養日數為何，以證伊確實受有無法工作之損失。
㈡、又伊因系爭傷害疼痛難忍而坐立難安，短時間內無法如往昔
    正常生活，生活上極為不便，且身體上之疼痛，甚為痛苦。
    再者，於受傷後一段時間內需擔心犬隻傳染病及感染風險，
    精神上受有痛苦，難以言喻。原審判決僅判命被上訴人給付
    1,000 元之精神慰撫金，實屬過低。
㈢、綜上，被上訴人尚應給付伊工作收入損失45,000元及精神慰
    撫金99,000元，共計144,000 元等語。並聲明：⑴原判決關
    於駁回上訴人第2 項之請求廢棄。⑵上開廢棄部分，被上訴
    人應再給付上訴人144,000 元，及自109 年6 月5 日起至清
    償日止，按週年利率百分之5 計算之利息。
四、被上訴人除引用原審之陳述外，另以：伊的高山犬前從未咬
    過人。伊係從臺北至枋寮休養，現已退休，沒有工作。有意
    願與上訴人和解，惟上訴人除拒絕和解外，亦不斷提高賠償
    金額等語置辯。並聲明：上訴駁回。
五、得心證之理由：
(一)按因故意或過失，不法侵害他人之權利者，負損害賠償責任
    ；動物加損害於他人者，由其占有人負損害賠償責任。但依
    動物之種類及性質已為相當注意之管束，或縱為相當注意之
    管束而仍不免發生損害者，不在此限。民法第184 條第1 項
    前段、第190 條第1 項分別定有明文。經查，上訴人主張被
    上訴人將其飼養之高山犬，在未戴上口罩、繫上狗鏈或採取
    其他適當防護措施之情形下，交由訴外人張珮錦帶領外出，
    而於上揭時、地，該高山犬突然上前撲咬亦在該處運動之上
    訴人，致上訴人受有系爭傷害等節，有枋寮醫療社團法人枋
    寮醫院（下稱枋寮醫院）診斷證明書、高山犬照片及上訴人
    受傷照片為證（見警卷第27、31至33頁），且被上訴人於本
    院刑事庭審理中坦承犯行，經本院刑事簡易庭109 年度簡字
    第1041號判處拘役50日，如易科罰金，以1,000 元折算1 日
    ，有前開刑事判決在卷可稽，亦於原審審理中坦承有疏失等
    語（見原審卷第22頁），堪信為實在。從而，被上訴人之過
    失侵權行為，致上訴人受有系爭傷害，且其過失行為與被上
    訴人所受系爭傷害間具有相當因果關係，自應就上訴人所受
    損害負侵權行為損害賠償責任。
(二)上訴人得請求之賠償項目及金額：
 1、醫療費用：
    上訴人主張因被上訴人之傷害行為，支出醫療費用計3,912
    元（診療費312 元及藥費3,600 元），雖未能提出醫療費用
    收據，然其確實受有左臀狗咬傷擦傷傷口，約5 ×1 公分之
    傷害，已據提出枋寮醫院診斷證明書及受傷照片為證（見警
    卷第27、33頁），支出醫療費用乃屬必然，且被上訴人亦不
    爭執此部分費用（見原審卷第30頁），是上訴人此部分之請
    求，自屬有據。
 2、不能工作之損失：
    按不法侵害他人之身體或健康者，對於被害人因此喪失或減
    少勞動能力或增加生活上之需要時，應負損害賠償責任。民
    法第193 條第1 項定有明文。上訴人主張因被上訴人之侵權
    行為受傷，1 個月無法工作，而受有不能工作損失45,000元
    ，並提出枋寮醫院診斷證明書為證（見警卷第27頁），復經
    本院函詢枋寮醫院系爭傷害是否造成上訴人無法工作，經該
    院以110 年4 月7 日枋醫病歷字第1100400008C 號函復略以
    ：「該傷勢為擦傷傷口，傷口癒合修復約需壹週，咬傷初期
    疼痛難免，傷勢在左臂，會影響活動，宜休養壹週。」等內
    容（見本院卷第55頁），及上訴人自陳其現從事捕漁業等語
    （見本院卷第66頁），則考量上訴人工作性質、受傷程度、
    就醫紀錄以及前開枋寮醫院之回函等節，堪認上訴人所受系
    爭傷害確實會影響其工作之進行，而須靜養一週，則上訴人
    請求因系爭傷害導致不能工作之損失以一週為適當。又上訴
    人雖未能提出任何證據證明其每月工資為何，然參以上訴人
    依其正常之工作能力應可投入就業市場，每月至少應有當時
    行政院頒布最低基本工資之收入，則本件以行政院所核定之
    基本工資每月23,100元（108 年度）計算其無法工作損失，
    應屬合理，是上訴人此部分之請求在5,390 元【計算式：23
    ,100元÷30×7 ＝5,390 元，小數點以下四捨五入】之範圍
    內為有理由，逾此範圍之請求，則屬無據。
 3、精神上損害賠償：
    按不法侵害他人之身體、健康、名譽、自由、信用、隱私、
    貞操，或不法侵害其他人格法益而情節重大者，被害人雖非
    財產上之損害，亦得請求賠償相當之金額。民法第195條第1
    項前段定有明文。復按慰藉金之賠償須以人格權遭遇侵害，
    使精神上受有痛苦為必要，其核給之標準固與財產上損害之
    計算不同，然非不可斟酌雙方身份資力與加害程度，及其他
    各種情形核定相當之數額，最高法院51年台上字第223 號判
    決意旨參照。上訴人因被上訴人之侵權行為致身體權受侵害
    ，其精神上遭受痛苦乃屬必然，是上訴人請求精神慰撫金自
    屬有據。本院審酌上訴人為44年生、高中畢業、現從事漁業
    、家庭經濟狀況勉持；被上訴人為31年生，大學畢業、現無
    業、家庭經濟狀況勉持（見警卷第5 、9 頁），暨兩造之經
    濟能力（有兩造稅務電子閘門財產所得調件明細表存卷可參
    ，因涉當事人隱私，不予揭露）、上訴人身體權受損害之程
    度等一切情狀，認上訴人請求之慰撫金99,000元，尚嫌過高
    ，應核減為10,000元為適當，逾此數額之請求，為無理由。
 4、綜上，被上訴人對上訴人應負之損害賠償總額為19,302元（
    計算式：醫療費3,912 元＋不能工作之損失5,390 元＋精神
    慰撫金10,000元＝19,302元）。至上訴人雖主張新聞曾報導
    狗咬傷人案例，該案中飼主遭判賠55萬元等語，並提出自由
    時報社會新聞為證（見本院卷第91頁），然觀該報導案例，
    係狗自路旁竄出，導致騎乘機車之被害人人車倒地而受有左
    腳骨折之傷勢，該傷勢須接受骨折復位與鋼釘鋼板內固定手
    術，需專人看護1 個月、休養6 個月，法院因而酌定須賠償
    被害人不能工作損失20萬餘元、看護費用6 萬元、慰撫金20
    萬元及醫療費、機車修理費用等，然本案上訴人係受有左臀
    狗咬傷擦傷、不能工作之天數為一週、復未能提出每月薪資
    證明，業經說明如上，則二案例事實不同，自難以比附援引
    ，附此敘明。
六、綜上所述，上訴人確受有無法工作之損失，原審未予准許，
    尚有未洽，上訴人請求被上訴人給付不能工作之損失5,390
    元，核屬有據，及本院認原審判決精神慰撫金1,000 元，尚
    屬過低，上訴人請求被上訴人再給付慰撫金9,000 元，亦屬
    有據，逾此部分，應予駁回。從而，上訴人本於民法侵權行
    為損害賠償之法律關係，請求被上訴人再給付14,390元，及
    自109 年6 月5 日（即起訴狀繕本送達翌日，見附民卷第7
    頁）起至清償日止，按週年利率百分之5 計算之利息，為有
    理由，應予准許，逾上開請求部分，為無理由。原審就上開
    應再准許部分駁回上訴人之訴，有所不當，上訴人意旨求予
    廢棄改判，為有理由，自應由本院將原判決此部分廢棄改判
    如主文第2 項所示。原審就上開不應准許部分，駁回上訴人
    之訴，並無不當，上訴意旨求予廢棄改判，為無理由，應駁
    回其上訴。
七、本件事證已臻明確，兩造其餘攻擊防禦方法及舉證，核與判
    決結果不生影響，爰不逐予論述，附此敘明。
八、據上論結，本件上訴人之上訴為一部有理由、一部無理由，
    依民事訴訟法第436 條之1 第3 項、第449 條第1 項、第45
    0 條、第79條，判決如主文。
中    華    民    國   110    年    11    月    10    日
                  民事第三庭  審判長法  官  陳怡先
                                    法  官  李宗濡
                                    法  官  林政斌
正本係照原本作成。
本判決不得上訴。
中    華    民    國   110    年    11    月    10    日
                                    書記官  張孝妃